臺灣高等法院臺中分院刑事判決　　　99年度交上訴字第2331號
上　訴　人
即　被　告　簡子殷
選任辯護人　李仲景律師
上列上訴人因肇事逃逸罪等案件，不服臺灣彰化地方法院99年度
交訴字第31號中華民國99年10月5日第一審判決（起訴案號：臺
灣彰化地方法院檢察署99年度偵字第2292號），提起上訴，本院
判決如下：
    主  文
上訴駁回。
簡子殷緩刑貳年。
    犯罪事實
一、簡子殷於民國99年1月9日中午12時20分許，駕駛車牌號碼
    5171-LK號自用小客車，沿彰化縣員林鎮○○路由東往西方
    向行駛，途經員東路1段538巷口欲右轉時，原應注意汽車行
    駛時，駕駛人應注意兩車併行之間隔，並隨時採取必要之安
    全措施，且轉換車道時應顯示方向燈，而依當時天候、道路
    情形，並無不能注意之情事，竟因疏未注意及此，貿然右轉
    ，致所駕駛之自用小客車右前輪擦撞由許惠琳所駕騎之車牌
    號碼RM7-393號輕型機車（後座載有張家慧），機車人車倒
    地，許惠琳身體因而受有臀部及臉部挫傷、左下肢及左足挫
    傷、眩暈等傷害。詎簡子殷肇事後竟未立即停車對許惠琳施
    以救護，或停留現場等候警方處理，便逕行駕駛上開車輛逃
    逸。嗣經許惠琳報警後，為警調閱路口監視器而查知上情。
二、案經許惠琳訴由彰化縣警察局員林分局報告臺灣彰化地方法
    院檢察署檢察官偵查起訴。
    理  由
一(一)按被告以外之人於偵查中向檢察官所為陳述，除顯有不可信
    之情況者外，得為證據，刑事訴訟法第159條之1第2項定有
    明文。又上開規定乃現行法對於傳聞法則之例外所建構之證
    據容許範圍之一，依其文義及立法意旨，尚無由限縮解釋為
    檢察官於訊問被告以外之人）含共同被告、共犯、被害人、
    證人等）之程式，須經給予被告或其辯護人對該被告以外之
    人行使反對詰問權之機會者，其陳述始有證據能力之可言。
    所謂「顯有不可信之情況」，應審酌被告以外之人於陳述時
    之外在環境及情況，例如陳述時之心理狀況、有無受到外力
    干擾等，以為判斷之依據。偵查中檢察官訊問證人，旨在蒐
    集被告之犯罪證據，以確認被告嫌疑之有無及內容，與審判
    中透過當事人之攻防，經由詰問程式調查證人以認定事實之
    性質及目的有別。偵查中辯護人僅有在場權及陳述意見權，
    並無詰問證人之權利，此觀刑事訴訟法第245條第2項前段之
    規定甚明。又同法第248條第1項係規定檢察官「訊問證人時
    ，如被告在場者，被告得親自詰問」，故祇要被告在場而未
    經檢察官任意禁止者，即屬已賦予其得詰問證人之機會，被
    告是否親自詰問，在所不問；同條第2項前段規定「預料證
    人於審判時不能訊問者，應命被告在場」，就訊問證人時應
    否命被告在場，則委之於檢察官之判斷。凡此，均尚難謂係
    檢察官訊問證人之程式必須傳喚被告使其得以在場之規定。
    故偵查中檢察官訊問證人，雖未經被告親自詰問，或因被告
    不在場而未給予其詰問之機會者，該證人所為之陳述，並非
    所謂之「顯有不可信之情況」，而得據以排除其證據能力。
    惟上開偵查中之陳述因未經被告詰問，此項詰問權之欠缺，
    除有刑事訴訟法第159條之3各款情形外，非不得於審判中由
    被告行使以補正，而完足為經合法調查之證據（最高法院97
    年度臺上字第1653、356號、98年度臺上字第367號判決意旨
    參照）。證人許惠琳、張家慧、黃麗娟3人於之偵查中證述
    均經具結，有證人結文在卷可佐，原審於審理中亦已傳喚證
    人許惠琳、張家慧、黃麗娟接受檢辯雙方之交互詰問，自屬
    已保障被告對上開證人先前證詞之反對詰問權，被告及其辯
    護人並未釋明上開證人於偵查中證述及當庭所繪現場圖有何
    「顯有不可信之情況」，復不爭執證據能力，本院亦查無相
    關證據可認檢察官有何違法取證情形，客觀上其作成時尚無
    顯不可信之情況，復證人許惠琳、張家慧、黃麗娟於偵查中
    具結，雖未經被告之詰問，然被告於原審審理中已經對證人
    ，已賦予被告對證人許惠琳、張家慧、黃麗娟詰問之機會，
    則上開證人許惠琳、張家慧、黃麗娟於偵查中之陳述即屬完
    足調查之證據，有刑事訴訟法第159條之1第2項例外規定之
    適用，而得作為本院判斷之依據，自均具證據能力。
  (二)又按除顯有不可信之情況外，公務員職務上製作之紀錄文書
    、證明文書亦得為證據，刑事訴訟法第159條之4第1款定有
    明文。卷附刑法第185條之3案件測試觀察紀錄表、道路交通
    事故現場圖、道路交通事故調查報告表(一)、(二)，均係公務員
    職務上製作之紀錄文書，且查無顯不可信之情形，依刑事訴
    訟法第159條之4第1款之規定，應具有證據能力。
  (三)復按從事業務之人於業務上或通常業務過程所須製作之紀錄
    文書、證明文書，除顯有不可信之情況外，得為證據，刑事
    訴訟法第159條之4第2款已定有明文。卷附之員生醫院診斷
    證明書係醫師執行醫療業務時，於診療過程中，依據醫師法
    之規定，製作病歷，該病歷即屬醫師執行業務時，業務上所
    製作之紀錄文書，而診斷證明書係依病歷所轉錄之證明文書
    ，自仍屬本條項之證明文書，復無具體事證顯示該診斷證明
    書存有詐偽或虛飾之情事，核無該法條所定顯有不可信之特
    別情況，自亦得為證據。
  (四)另按關於非供述證據之物證，或以科學、機械之方式，對於
    當時狀況所為忠實且正確之記錄，性質上並非供述證據，均
    應無傳聞法則規定之適用；如該非供述證據非出於違法取得
    ，並以依法踐行調查程序，即不能謂無證據能力，最高法院
    97年度臺上字第1401號、6153號判決要旨參照。件其餘非供
    述證據例如現場相片等，非屬供述證據，應無傳聞法則之適
    用至明（最高法院97年度臺上字第3854號判決要旨參照）；
    其中事故現場道路照片、機車車損及汽車照片14幀，亦均屬
    機械性紀錄特徵，亦即透過相機或錄影鏡頭攝錄之畫面，透
    過播放及讀取後，還原於照相紙或列印紙上，故相片中畫面
    本不含有人的供述要素；再者，現實情形與作為傳達結果的
    錄影、攝影、照相，在內容上的一致性乃透過機械的正確性
    來加以保障，在影片及照相中，亦不存在人對現實情形的知
    覺、記憶，在表現時經常可能發生的錯誤（如知覺的不準確
    、記憶隨時間推移而發生的變化），故相片當屬非供述證據
    ，並無傳聞法則之適用；又被告及其辯護人均未爭執有何違
    法取得上開物證之情形，復經本院於審理中踐行調查程序，
    自均有證據能力。
  (五)再按「被告以外之人於審判外之陳述，雖不符前4條（指刑
    事訴訟法第159條之1至第159條之4）之規定，而經當事人於
    審判程序同意作為證據，法院審酌該言詞陳述或書面陳述作
    成之情況，認為適當者，亦得為證據」，又「當事人、代理
    人或辯護人於法院調查證據時，知有第159條第1項不得為證
    據之情形，而未於言詞辯論終結前聲明異議，視為有前項之
    同意」刑事訴訟法第159條之5第1項、第2項亦有明文。查被
    告、其辯護人及檢察官於本院審理時，就本案之其餘供述證
    據（含書證）之證據能力均未表示異議，既未於言詞辯論前
    聲明異議，再審酌此部分證據於陳述作成時之情況，並無證
    據證明有違法取證或非出於自由意志之情形，認以之作為本
    案證據，皆屬適當，揆諸上開規定，認對被告均有證據能力
    ，併此敘明。
二、訊據上訴人即被告簡子殷（下稱被告）就上開犯罪事實於本
    院審理中坦承不諱，並表示認罪（見本院卷第26頁反面、第
    40頁），而證人即騎乘機車之被害人許惠琳、搭乘機車後座
    之證人張家慧、在場目擊證人黃麗娟於偵查中及原審審理中
    證述被告肇事及離去之經過互核相符，證人即在案發地點開
    設機車行之江榮洲於警詢中證稱：其當時在機車行內修機車
    ，聽到「碰」的一聲，就跑到外面馬路去看，看到一名女性
    駕駛人和機車倒在地上，其就把派出所的電話給該駕駛人及
    駕駛人之朋友並請她們到店內等待警方到場等語（見原審卷
    第73頁），並有事故現場道路照片、機車車損及汽車照片14
    幀（見偵卷第24至31頁）在卷可參。按汽車行駛時，應注意
    兩車併行之間隔，隨時採取必要安全措施，且汽車在同向二
    車道以上道路變換車道時，應先顯示方向燈光，且應讓直行
    車先行，道路交通安全規則第91條第6款、第94條第3項、第
    98條第1項第6款分別訂有明文，被告於上開時、地駕駛自用
    小客車自應遵守上開規定，而當時天候晴、路面狀態乾燥、
    無缺陷、無障礙物、視距良好，有道路交通事故調查報告表
    (一)在卷可稽（見偵卷第20頁），被告顯無不能注意之情形，
    其竟疏未注意及此，就本件事故之發生顯有過失，起訴書雖
    未記載被告未顯示方向燈之過失，然此業經原審認定如前，
    應予補充。又告訴人許惠琳因本件事故受有臀部及臉部挫傷
    、左下肢及左足挫傷、眩暈等傷害，有員生醫院診斷書附卷
    可按（見偵卷第35頁），被告自白肇事後逃離現場，被告過
    失傷害及肇事逃逸之犯行，當與事實相符，應堪採信。本件
    事證明確，告犯行堪以認定，應予依法論科。
三、核被告所為，係犯刑法第284 條第1 項前段之過失傷害罪及
    同法第185條之4之肇事逃逸罪。其所犯如上所述二罪，犯意
    各別，行為互殊，應予分論併罰。原審經審理結果，認為被
    告犯罪事證明確，因而適用刑法第185條之4之規定，並審酌
    被告之前並無犯罪紀錄，有臺灣高等法院被告前案紀錄表1
    份附卷可考，因過失與告訴人機車發生擦撞而肇事，造成告
    訴人受傷非輕，復另起肇事逃逸之犯意，隨即駕車離去，犯
    後於原審時仍否認犯罪並未賠償告訴人，及其犯罪之動機、
    目的、手段等一切情狀，分別量處如主文有期徒刑3月、8月
    ，並定其應執行之刑有期徒刑10月。經核其認事用法，並無
    違誤，量刑亦屬妥適。被告既已於本院審理中已能坦承認犯
    行，且未提出其他有利之證據及辯解，其上訴並無理由，應
    予駁回。又查被告前未曾因故意犯罪受有期徒刑以上刑之宣
    告，有臺灣高等法院被告前案紀錄表在卷可稽，本院審酌其
    犯罪後已與被害人許惠琳達成和解賠償損害，獲得被害人許
    惠琳之原諒，有彰化縣員林鎮調解委員會調解書1份在卷可
    參被告經此科刑教訓，當知所警惕而無再犯之虞，就其所科
    處之刑罰，以暫不執行為適當，爰併宣告緩刑2年，以啟自
    新。
據上論斷，應依刑事訴訟法第368條，刑法第74條第1項第1款，
判決如主文。
本案經檢察官張慧瓊到庭執行職務。
中    華    民    國   100    年    1     月    18    日
          刑事第十庭      審判長法  官  江  錫  麟
                                法  官  周  瑞  芬
                                法  官  陳      葳
以上正本證明與原本無異。
如不服本判決應於收受送達後10日內向本院提出上訴書狀，其未
敘述上訴之理由者，並得於提起上訴後10日內向本院補提理由書
（均須按他造當事人之人數附繕本）「切勿逕送上級法院」。
                                書記官  王  朔 姿
中    華    民    國   100    年    1     月    18    日